【裁判字號】    99,交聲,2341
【裁判日期】    990730
【裁判案由】    交管條例聲異
【裁判全文】
臺灣板橋地方法院交通事件裁定        99年度交聲字第2341號
原處分機關  交通部公路總局臺北區監理所
聲明異議人  甲○○
（即受處分人）
上列受處分人因違反道路交通管理處罰條例案件，對於交通部公
路總局臺北區監理所中華民國99年7 月22日所為之北監自裁字第
裁40-DG0000000號處分（原舉發通知單號：中華民國99年6 月2
日桃園縣政府警察局桃警局交字第DG0000000 號），聲明異議，
本院裁定如下：
    主  文
原處分撤銷。
    理  由
一、本件原處分以：異議人即受處分人甲○○於民國（下同）99
    年5 月11日19時44分許，駕駛其所有之車號：2T-4533 號自
    小客車，在桃園縣中壢市○○○路○ 段99號前，因有「在禁
    止臨時停車處所停車」之行為，經桃園縣政府警察局中壢分
    局普仁派出所員警拍攝違規採證照片後，99年6 月2 日填單
    並附採證照片逕行舉發，且以其查得異議人之車籍地址即「
    臺北縣土城市○○街57號11樓之1 」為上開逕行舉發通知之
    應送達處所。案經移請原處分機關即交通部公路總局臺北區
    監理所辦理，異議人依限於99年6 月14日向原處分機關提出
    不服陳述，經原處分機關函請本案舉發員警職配之桃園縣政
    府警察局中壢分局（下稱中壢分局）再行調查結果，依其所
    得之違規採證照片、中壢分局查復函文等事證，仍認異議人
    有如上違規事實，乃依道路交通管理處罰條例第56條第1 項
    第1 款規定，於99年7 月22日作成北監自裁字第裁40-DG000
    0000號裁決書，裁處異議人罰鍰新臺幣900 元。
二、異議人聲明不服意旨則稱：伊當日係前往中壢市○○○路○
    段99號店家門口補開發票，伊將車輛停在該處，前後僅數分
    鐘時間即遭開單，中壢分局交通員警未先予勸導，令人不解
    ，且伊停放車輛位置之路面並未劃有紅、黃線，僅係劃設白
    線，但伊被警開單告發在禁止臨時停車處所停車，須罰900
    元，伊有不服等語。
三、經查：
(一)、按「汽車駕駛人停車時，有下列情形之一者，處新臺幣600
    元以上1,200 元以下罰鍰：（一）在禁止臨時停車處所停車
    。……（五）在顯有妨礙其他人、車通行處所停車。」，道
    路交通管理處罰條例第56條第1 項第1 款、第5 款分別定有
    明文；又前揭2 款之違規事由，其行政裁罰效果雖屬一致，
    惟其各條款之處罰構成要件則係相異，自不待言。再按「臨
    時停車」，係指車輛因上、下人、客，裝卸物品，其引擎未
    熄火，停止時間未滿3 分鐘，保持立即行駛之狀態；至所謂
    「停車」，則係指車輛停放於道路兩側或停車場所，而不立
    即行駛；徵諸道路交通管理處罰條例第3 條第9 款、第10款
    各規定其意義，亦屬明確。
(二)、查本件係由桃園縣政府警察局中壢分局普仁派出所員警以異
    議人甲○○有於99年5 月11日19時44分許，將其所有之車號
    ：2T-4533 號自小客車，停放在桃園縣中壢市○○○路○ 段
    99號前，因認異議人有「在禁止臨時停車處所停車」之違規
    行為，為警拍照採證後逕行製單並附違規採證照片予以舉發
    一節，有卷附桃園縣政府警察局99年6 月2 日桃警局交字第
    DG0000000 號舉發違反道路交通管理事件通知單通知聯影本
    、違規採證照片影本各1 紙在卷可憑。又，異議人收悉如上
    逕行舉發違規之通知後，依限向原處分機關提出不服申述，
    為原處分機關向前開舉發員警職配之中壢分局再行查證結果
    ，經中壢分局以99年6 月30日中警分交字第0997030740號函
    復謂以：查2T-4533 號車於99年5 月11日19時44分在中壢市
    ○○○路2 段99號前，因占用車道違規停車，駕駛人離去，
    為本分局員警依法逕行舉發（DG0000000 號），經查2T-453
    3 號車違規停放於車道內，違規占用車道妨礙其他車輛通行
    ，有採證照片佐證等語，原處分機關嗣依如上所得各該事證
    ，仍認定異議人有舉發單記載「在禁止臨時停車處所停車」
    之違規事實，依法裁處其罰鍰900 元等情，亦有前揭函文與
    原處分機關之99年7 月22日北監自裁字第裁40-DG0000000號
    裁決書各1 份附卷足稽。
(三)、查異議人所有之車號：2T-4533 號車，於99年5 月11日19時
    44分許，有在桃園縣中壢市○○○路○ 段99號前之道路路側
    停放一情，此為異議人所是認（參卷附不服陳述書、聲明異
    議狀之記載），並據本案舉發員警表示2T-4533 號車確有於
    前開時間、地點停放，且駕駛人離去等語，可悉本件異議人
    上開車輛停放在前述處所，並非保持立即行駛之狀態，易言
    之，其如上行為，係合於道路交通管理處罰條例第3 條第10
    款所定之「停車」釋義，並無違誤。
(四)、惟依卷附本案違規採證照片（影本）所示，異議人停車地點
    之路面雖劃設有一實線，然該實線究係「白色實線」，抑或
    「紅、黃線」者，自前開採證照片之形式上觀察，則無從立
    即辨明；又前述事項，核與認定異議人停放上開車輛處所係
    屬可臨時停車之道路，或係劃有紅、黃線之「禁止臨時停車
    處所」、「禁止停車處所」地點，亦屬重要且直接相關，並
    為證明異議人有首開舉發單所載「在禁止臨時停車處所停車
    」之違規事實所必要者，自應予查悉究明。再，異議人依限
    向原處分機關提出不服申述時，即陳明以：伊停車處所之路
    面係劃設白色實線，質疑員警舉發本件違規之事實認定一詞
    ，復同為原處分機關函稱略謂：貴單位舉發2T-4533 號車第
    DG0000000 號違規案件，經甲○○君提起申訴所停位置路面
    邊線是白線乙案，惠請依申訴情節查明後妥處逕復等語，而
    請求舉發員警職配之中壢分局再予查證後詳敘本案違規舉發
    經歷與認定違規事實依據事項。惟觀諸中壢分局所為調查函
    復說明全旨，僅稱述以：異議人於首揭時間、地點，占用車
    道違規停放車號：2T-4533 號車，駕駛人離去，該車違規停
    放於車道內，占用車道妨礙其他車輛通行等語，就異議人如
    上指摘伊停車處所之道路路面係劃設白色實線者，則未予作
    出說明。此外，綜觀全案既存卷證，亦無從獲悉舉發單位及
    原處分機關就前開事項有更為翔實說明之舉。準此，本件異
    議人停放該2T-4533 號自小客車之地點，其道路路面所劃設
    實線，究係白色標線抑或為紅、黃線之事項，仍屬有疑；且
    該等事項，亦攸關判定異議人有無本件舉發員警所指「在臨
    時禁止停車處所停車」之重要事實，自宜有再予詳查究明之
    必要。
(五)、另據違規採證照片所示，異議人停車地點係在雙向二車道之
    道路，路面外側邊緣繪製有一實線，而異議人所有之車號：
    2T-4533 號自小客車停放位置，顯然占據該車道路面幾近一
    半，造成該道路之車道路寬嚴重縮減，猶如路中之大型障礙
    物，減縮道路可供通行之寬度，阻礙同向車輛通行，嚴重影
    響該處所道路交通之順暢，有害及其他用路人、車之安全暨
    權益，顯然有妨礙其他人、車通行之情形，此與前稱之中壢
    分局99年6 月30日中警分交字第0997030740號函闡敘以：該
    2T-4533 號車，於99年5 月11日19時44分在中壢市○○○路
    ○ 段99號前，因占用車道違規停車，駕駛人離去，該車違規
    停放於車道內，違規占用車道妨礙其他車輛通行等情節，互
    核亦屬合致。查以，道路交通管理處罰條例有關「在顯有妨
    礙其他人、車通行處所不得停車」之規定，並不以設置禁止
    停車標誌、標線之路段為必要，故行為人違規停車路段是否
    劃設有禁止臨停或停車之紅、黃線，又該處有無設置「禁止
    停車」之標誌，皆與前述違規行為之認定概無干涉。是細究
    異議人如上停放車輛之方式，似已有該當於道路交通管理處
    罰條例第56條第1 項第5 款所定「在顯有妨礙其他人、車通
    行處所停車」之裁罰構成要件。
(六)、綜上所論，異議人有於首開時間、地點停放車號：2T-4533
    號車之行為，為警判定屬道路交通管理處罰條例第56條第1
    項第1 款規定「在禁止臨時停車處所停車」之違規，遂予照
    相採證並逕行填單告發，嗣原處分機關依所得事證，仍認異
    議人所為合於前開規定之要件，依法裁處罰鍰900 元，惟上
    揭舉發事實認定所憑證據，容屬有疑而亟待查明，已詳如前
    述，則原處分機關作成旨揭裁決，其妥適性非無研求餘地。
    從而，原裁決既具有認定首開違規事實所據稽證尚非完足之
    重大疵議，已難予維持，自應由本院裁定將原處分撤銷。至
    異議人如上同一行為，或係該當於道路交通管理處罰條例第
    56條第1 項第5 款所定裁罰構成要件，亦為本院併予敘明如
    上；惟本院為尊重原處分機關於本案撤銷後，就異議人如上
    行為再予查究析明後認定之事實態樣，所具有之唯獨行政裁
    量權，應並諭由原處分機關查明後另為適法處理。
四、據上論斷，應依道路交通案件處理辦法第20條，裁定如主文
    。
中    華    民    國    99    年    7     月    30    日
                        交通法庭法  官  黎錦福
上列正本證明與原本無異。
如不服本裁定，應於裁定送達後5 日內敘明抗告理由，向本院提
出抗告狀。
                                書記官  蔡麗春
中    華    民    國    99    年    7     月    30    日

司法院資訊處製作；財團法人民間司法改革基金會備份。
